【裁判字號】    97,上訴,209
【裁判日期】    970930
【裁判案由】    違反野生動物保育法
【裁判全文】
臺灣高等法院花蓮分院刑事判決         97年度上訴字第209號
上  訴  人  臺灣臺東地方法院檢察署檢察官
被      告  甲○○
上列上訴人因被告違反野生動物保育法案件，不服中華民國97年
8月13日臺灣臺東地方法院97年度訴字第81號第一審判決（起訴
案號：臺灣臺東地方法院檢察署96年度偵字第2228號），提起上
訴，本院判決如下：
    主  文
上訴駁回。
    理  由
一、依刑事訴訟法第350條、第361條、第362條、第367條規定，
    不服地方法院之第一審判決而上訴者，須提出上訴書狀，並
    應敘述具體理由，為上訴必備之程式；其所提出之上訴書狀
    並未敘述上訴理由，或僅曾以言詞陳述上訴理由者，均應於
    上訴期間屆滿後20日內補提理由書於第一審法院。第一審法
    院經形式審查，認逾期未補提上訴理由者，應定期間先命補
    正；逾期未補正者，為上訴不合法律上之程式，應以裁定駁
    回。倘已提出上訴理由，但所提非屬具體理由者，則由第二
    審法院以上訴不合法律上之程式，判決駁回。而所謂具體理
    由，必係依據卷內既有訴訟資料或提出新事證，指摘或表明
    第一審判決有何採證認事、用法或量刑等足以影響判決本旨
    之不當或違法，而構成應予撤銷之具體事由，始克當之（例
    如：依憑證據法則具體指出所採證據何以不具證據能力，或
    依憑卷證資料，明確指出所為證據證明力之判斷如何違背經
    驗、論理法則）；倘僅泛言原判決認定事實錯誤、違背法令
    、量刑失之過重或輕縱，而未依上揭意旨指出具體事由，或
    形式上雖已指出具體事由，然該事由縱使屬實，亦不足以認
    為原判決有何不當或違法者（例如：對不具有調查必要性之
    證據，法院未依聲請調查亦未說明理由，或援用證據不當，
    但除去該證據仍應為同一事實之認定），皆難謂係具體理由
    ，俾與第二審上訴制度在請求第二審法院撤銷、變更第一審
    不當或違法之判決，以實現個案救濟之立法目的相契合，並
    節制濫行上訴（最高法院著有97年度台上字第892號判決可
    參）。
二、本件檢察官不服原審判決，於民國97年8月26日合法提起上
    訴，形式上雖提出上訴理由書略以：原審判決被告甲○○違
    反野生動物保育法，處有期徒刑7月，減為有期徒刑3月又15
    日，緩刑2年，固非無見。惟查，被告甲○○前亦因違反野
    生動物保育法，經判處有期徒刑6月，緩刑2年確定，再犯違
    反野生動物保育法之罪，犯後又否認犯罪，顯無悔意，非原
    審所認定其已知所警惕而無再犯之虞；且被告甲○○並無法
    院加強緩刑宣告實施要點第2點各款情形，而被告甲○○經
    減刑後判處有期徒刑3月又15日，如易科罰金，亦需新台幣
    （下同）10萬5千元，原審判處緩刑之條件竟僅命支付2萬元
    。另同案被告盧振聲始終坦承犯行，尚且經判處有期徒刑6
    月，緩刑2年，反之被告甲○○否認犯行，浪費司法資源，
    竟僅比盧振聲多判處1個月，原審量刑顯有失當云云。
三、按量刑之輕重，係屬事實審法院得依職權自由裁量之事項，
    苟已斟酌刑法第57條各款所列情狀，而未逾越法定刑度，不
    得遽指為違法。查原判決量刑時，已就被告甲○○曾違反野
    生動物保育法經判處有期徒刑6月，緩刑2年確定（因緩刑期
    滿，刑之宣告失其效力）之前科素行、本次未經中央主管機
    關同意，擅自與同案被告盧振聲以互易方式，以價值400元
    之雞飼料，交換瀕臨絕種保育類野生動物藍腹鷴鶵鳥1隻及
    一般類野生動物鶵鳥2隻，所為實有不當，顯欠缺保育觀念
    ，惟念其違法買賣保育類野生動物之數量非多，且非基於營
    利目的，犯罪情節尚屬輕微等一切情狀，加以審酌，始量處
    如原判決主文所示之刑，則原判決既在法定刑範圍內為刑罰
    裁量職權之行使，而未逾越法定刑度，即無不合。另同案被
    告盧振聲雖經原審法院逕以簡易判決處刑有期徒刑6月，如
    易科罰金以新臺幣壹仟元折算壹日，緩刑貳年，有同案被告
    盧振聲97年度東簡字第79號簡易判決1份在卷可按。惟被告
    甲○○所處宣告刑為有期徒刑7月，已較同案被告盧振聲所
    處宣告刑有期徒刑6月之刑度為重；況且，原審審酌被告甲
    ○○未曾因故意犯罪受有期徒刑以上刑之宣告，有臺灣高等
    法院被告前案紀錄表在卷可按，並就其有無再犯之虞，詳細
    說明其憑以斟酌所宣告之刑認以暫不執行為適當之理由，並
    敘明審酌被告否認犯行，造成司法資源之耗費，為確保其改
    過自新，所為緩刑宣告並附有需向公庫支付2萬元之條件，
    而同案被告盧振聲所受緩刑之宣告則未附任何條件，二者相
    較，尚難逕認原審量刑或予以緩刑之宣告有何不當或違法之
    處。綜上各節，本件上訴理由從形式上審查後，顯然不足以
    認為原審判決有何違法或不當之情形，自不足以撤銷第一審
    判決，該理由難謂具體。揆諸上開說明，本件上訴並不合於
    法律上之程式，且無從命補正，應予駁回，並不經言詞辯論
    為之。
四、據上論斷，應依刑事訴訟法第367前段、第372條，判決如主
    文。
中    華    民    國    97    年    9     月    30    日
                    刑事庭審判長法  官   謝志揚
                                法  官   賴淳良
                                法  官   林碧玲
以上正本證明與原本無異
如對本判決不服，應於送達後10日內，向本院提出上訴狀。其未
敘述理由者，並應於提出上訴狀後10日內向本院補提理由狀（須
附繕本）。
                                書記官   李閔華
中    華    民    國    97    年    9     月    30    日


司法院資訊處製作；財團法人民間司法改革基金會備份。
